【裁判字號】    95,訴,1327
【裁判日期】    950330
【裁判案由】    選舉無效等
【裁判全文】
臺灣臺北地方法院民事判決              95年度訴字第1327號
原      告  乙○○
被      告  甲○○○○
兼
法定代理人  游錫
上列當事人間選舉無效等事件，本院判決如下：
    主  文
原告之訴駁回。
訴訟費用由原告負擔。
    事實及理由
一、程序方面：
    按「當事人於起訴時或第一次言詞辯論期日前，得合意選定
    受訴法院得獨任審判之法官審判第一審訴訟事件。其行準備
    程序者，得於第一次期日前合意選定之。」、「前三項合意
    應以書面證之。」民事訴訟合意選定法官審判暫行條例第2
    條第1項、第4項前段分別定有明文。本件原告於民國95年1
    月26日起訴時，固於起訴狀聲請選定本院法官汪漢卿（優先
    ）、鄭佾瑩（次優先），審理本件訴訟，此有原告之起訴狀
    及陳報狀可憑，惟經本院通知被告後，被告並未以書面表示
    同意，自難認兩造已有選定法官之合意，是仍應依輪分方式
    由受理本案之法官審判，合先敘明。
二、原告起訴主張：被告甲○○○○於95年1月15日舉行之甲○
    ○○○第11屆第2次黨主席補選選舉（下稱系爭選舉）違反
    民進黨黨章第5、6、12、14、15條與紀評條例第11、14、28
    、38、69、70條黨員平等權、憲法第7條、第17條、人民團
    體選舉罷免辦法第7條但書、第21條等規定，嚴重破壞被告
    甲○○○○全體黨員之被選舉權與黨內參政權，及破壞被告
    甲○○○○之民主體制，損害黨員權利，因此，系爭選舉無
    效，且被告游錫  之當選無效等語。並聲明：(一)被告甲○○
    ○○95年1月15日第11屆第2次黨主席之補選選舉無效；(二)被
    告游錫  之當選無效。
三、被告則以：原告自94年2月3日即已不具甲○○○○黨員資格
    ，是系爭黨主席不論選舉無效或當選無效，被告皆無受判決
    之法律上利益，且系爭選舉合法，亦無選舉無效或當選無效
    之情形等語，資為抗辯。並聲明：原告之訴駁回。
四、經查：被告甲○○○○於95年1月15日舉行系爭選舉，並由
    被告游錫  當選黨主席等情，為兩造所不爭執，堪信此部分
    之事實為真正。
五、原告雖主張系爭選舉無效、被告游錫  當選黨主席無效等語
    ，惟：
（一）按訴權者，乃當事人得要求國家司法機關（法院）以判決
      保護其私權之權利，其存在要件分為訴訟成立要件（形式
      上要件），與權利保護要件（實質上要件）。而權利保護
      要件之種類，又分為關於訴訟標的法律關係之要件、關於
      當事人適格之要件及關於保護必要之要件三種，其中關於
      保護必要之要件，必須原告有受判決之法律上利益，法院
      始有保護其權利之必要，否則，即應認原告之訴無理由，
      逕以判決駁回原告之訴。
（二）經查：原告因於被告甲○○○○第11屆黨主席補選刊登廣
      告損害被告甲○○○○誠信，遭該黨台北市黨部依紀律評
      議裁決條例第38條辦理，並經評議委員於94年2月3日開除
      黨籍，且於同年4月28日由該黨中央評議委員會以原告違
      反上述紀律評議裁決條例第38條規定，予原告除名處分等
      情，有被告甲○○○○台北市第10屆第7次臨時評議委員
      會紀錄及甲○○○○中央評議委員會裁決理由書各一份在
      卷可憑，可知，原告於系爭選舉前，已不具有被告甲○○
      ○○黨員資格甚明，是系爭選舉與被告游錫  當選黨主席
      是否無效，與原告前開主張系爭選舉損害該黨黨員被選舉
      權、黨內參政權等，與原告均無任何之法律上關係，且人
      民團體選舉罷免辦法，亦未有任何規範賦予原告於上開情
      形有訴請法院判決系爭選舉無效或當選無效之依據，則依
      上開（一）之說明，原告提起本件訴訟，顯係欠缺權利保
      護要件中關於保護必要之要件，即無任何可受判決之法律
      上利益，故原告上開之請求自屬顯無理由。
六、從而，原告訴請被告甲○○○○95年1月15日第11屆第2次黨
    主席之補選選舉無效，及被告游錫  之當選無效，在法律上
    均顯無理由，爰依民事訴訟法第249條第2項規定，不經言詞
    辯論逕以判決駁回原告之訴。
七、據上論結，本件原告之訴為顯無理由，依民事訴訟法第249
    條第2項、第78條，判決如主文。
中    華    民    國    95    年    3     月    30    日
                  民事第四庭    法  官  陳邦豪
以上正本係照原本作成。
如對本判決上訴，須於判決送達後二十日之不變期間內，向本院
提出上訴狀。
中    華    民    國    95    年    3     月    30    日
                                書記官  薛德芬


司法院資訊處製作；財團法人民間司法改革基金會備份。
